---
title: "Pràctica 2"
format: html
editor: visual
---

El nostre grup està composat per quatre integrants: Biel Bauzà, Eulàlia Tous, Marc Arrom i Rebeca Payá.

En aquest informe estudiarem els resultats de l'enquesta sobre salut vocal realitzada pels investigadors Daniel Covacho, Esperanza Mulet i Pilar Riera sobre els símptomes vocals al professorat. En particular, nosaltres intentarem veure

```{r, include=FALSE}
library(tidyverse)
```

```{r, include=FALSE}
dt<-read.csv2("Salut_Vocal_anonimizada.csv")
dt.1%>%as_tibble 
dt<-dt.1
dt %>% colnames
```

```{r, include=FALSE}
dt<-dt%>% mutate(La.gent.em.sent.amb.dificultat.a.causa.de.la.meva.veu=recode(La.gent.em.sent.amb.dificultat.a.causa.de.la.meva.veu,"Mai"=0,"Gairebé mai"=1,"A vegades"=2,"Gairebé sempre"=3,"Sempre"=4))

dt <- dt %>% mutate(Els.meus.problemes.amb.la.veu.alteren.la.meva.vida.personal.i.social = recode(Els.meus.problemes.amb.la.veu.alteren.la.meva.vida.personal.i.social, "Mai" = 0, "Gairebé mai" = 1, "A vegades" = 2, "Gairebé sempre" = 3, "Sempre" = 4))

dt <- dt %>% mutate(La.gent.no.m.entén.en.llocs.sorollosos = recode(La.gent.no.m.entén.en.llocs.sorollosos, "Mai" = 0, "Gairebé mai" = 1, "A vegades" = 2, "Gairebé sempre" = 3, "Sempre" = 4))

dt <- dt %>% mutate(Em.sent.desplaçat.de.les.converses.per.la.meva.veu = recode(Em.sent.desplaçat.de.les.converses.per.la.meva.veu, "Mai" = 0, "Gairebé mai" = 1, "A vegades" = 2, "Gairebé sempre" = 3, "Sempre" = 4))

dt <- dt %>% mutate(El.meu.problema.amb.la.veu.afecta.el.rendiment.laboral = recode(El.meu.problema.amb.la.veu.afecta.el.rendiment.laboral, "Mai" = 0, "Gairebé mai" = 1, "A vegades" = 2, "Gairebé sempre" = 3, "Sempre" = 4))

dt <- dt %>% mutate(Not.que.necessit.tensar.la.gola..gargamella..per.produir.la.veu = recode(Not.que.necessit.tensar.la.gola..gargamella..per.produir.la.veu, "Mai" = 0, "Gairebé mai" = 1, "A vegades" = 2, "Gairebé sempre" = 3, "Sempre" = 4))

dt <- dt %>% mutate(La.qualitat.de.la.meva.veu.és.imprevisible = recode(La.qualitat.de.la.meva.veu.és.imprevisible, "Mai" = 0, "Gairebé mai" = 1, "A vegades" = 2, "Gairebé sempre" = 3, "Sempre" = 4))

dt <- dt %>% mutate(La.meva.veu.em.molesta = recode(La.meva.veu.em.molesta, "Mai" = 0, "Gairebé mai" = 1, "A vegades" = 2, "Gairebé sempre" = 3, "Sempre" = 4))

dt <- dt %>% mutate(La.meva.veu.em.fa.sentir.certa.minusvalidesa = recode(La.meva.veu.em.fa.sentir.certa.minusvalidesa, "Mai" = 0, "Gairebé mai" = 1, "A vegades" = 2, "Gairebé sempre" = 3, "Sempre" = 4))

dt <- dt %>% mutate(La.gent.em.pregunta..què.et.passa.amb.la.veu. = recode(La.gent.em.pregunta..què.et.passa.amb.la.veu., "Mai" = 0, "Gairebé mai" = 1, "A vegades" = 2, "Gairebé sempre" = 3, "Sempre" = 4))
```

```{r, include=FALSE}
dt$Els.meus.problemes.amb.la.veu.alteren.la.meva.vida.personal.i.social
dt$Em.sent.desplaçat.de.les.converses.per.la.meva.veu
dt$El.meu.problema.amb.la.veu.afecta.el.rendiment.laboral
dt$Not.que.necessit.tensar.la.gola..gargamella..per.produir.la.veu
dt$La.qualitat.de.la.meva.veu.és.imprevisible
dt$La.meva.veu.em.molesta
dt$La.meva.veu.em.fa.sentir.certa.minusvalidesa
dt$La.gent.em.pregunta..què.et.passa.amb.la.veu.
dt$La.gent.no.m.entén.en.llocs.sorollosos
```

A continuació trobarem una puntuació general de la salud de la veu individual a partir de sumar les puntuacions individuals de cada pregunta de la qualitat, aquest valor anirà de 0 fins a 40.

Encara que no ens ha donat temps a usar el codi, usariom mutate per tal de sumar les columnes amb valoració numèrica.

```{r}

library(tidyverse)

library(ggplot2)

dades = read.csv2("Salut_Vocal_anonimizada.csv")

data = data_frame(dades$Cos.docent, dades$Ha.estat.diagnosticat.per.un.especialista.mèdic..otorinolaringòleg..foniatra..d.alguna.lesió.a.les.cordes.vocals.)

colnames(data)= c("Cos.docent", "Diagnosticat")

mestres = c("Educació Infantil","Educació Primària", "Educació Secundària", "Formació Professional", "Universitat")

data = data[data$Cos.docent %in% mestres ,]

taula = as.data.frame(table(data))

taula

# create a dataset

specie <- c(rep("sorgho" , 3) , rep("poacee" , 3) , rep("banana" , 3) , rep("triticum" , 3) )

condition <- rep(c("No" , "No ho record" , "Si") , 4)

value<- abs(rnorm(12 , 0 , 15))

data <- data.frame(specie,condition,value)

# Grouped

ggplot(taula, aes(fill=Diagnosticat, y=Freq, x=Cos.docent)) +

geom_bar(position="dodge", stat="identity")+

theme(axis.text.x = element_text(angle = 45, vjust = 0.5, hjust = 0.5))

```
