---
title: "Síntomas vocales en profesores"
subtitle: "20582- Análisis de Datos para el GMAT"
date: today
format:
  html:
    theme: lumen
    toc: true
    toc-depth: 3
Rendering:
    embed-resources: true
---

```{r setup, include=FALSE}
#recordad instalar los paquetes
knitr::opts_chunk$set(echo = TRUE, warning = FALSE, message = FALSE)
library(tidyverse)
library(readr)
library(ggplot2)
#library(hrbrthemes) da problemas y no se donde se usa
library(janitor) # usado para limpiar los datos
library(viridis)
```

## Lectura y limpieza de los datos

Leemos los datos del fichero "Salut_Vocal_anonimizada.csv" y cambiamos los nombres de las variables.

```{r}
#Usamos la limpieza de datos homogenia aportada por Irene
raw_data<-read.csv("Salut_Vocal_anonimizada.csv",
                   header=TRUE, sep=";")

raw_data <- raw_data %>% select(-X) %>% 
   rename(
    Importancia_voz = "De.l.1.al.10.quina.importancia.té.la.veu.per.a.vostè.",
    Sexo = "Sexe",
    Lugar_trabajo="On.fa.feina.",
    Cuerpo_docente="Cos.docent",
    Edad="Quina.edat.té.",
    Actividas_fisica="Practica.esport.o.fa.alguna.activitat.física.",
    Importancia_deporte="De.l.1.al.10.quina.importancia.té.la.pràctica.de.l.esport.o.activitat.física.per.a.vostè.",
    Calidad_sueño="Té.una.bona.qualitat.del.son.",
    Cafe="Consumeix.cafè.",
    Tabaco="Consumeix.tabac.",
    Alcohol="Consumeix.alcohol.",
    Bebida_gas="Consumeix.begudes.amb.gas.",
    Dieta_saludable="De..l.1.al.10.assenyali.si.segueix.una.dieta.equilibrada.i.saludable.",
    Diagnostico="Ha.estat.diagnosticat.per.un.metge.o.metgessa.d.alguna.de.les.malalties.següents.",
    Patologia="Si.ha.marcat.alguna.de.les.opcions.anterior..especifiqui.la.patologia.",
    Diagnostico_especialista="Ha.estat.diagnosticat.per.un.especialista.mèdic..otorinolaringòleg..foniatra..d.alguna.lesió.a.les.cordes.vocals.",
    Sintomas="Aquest.mes.ha.tengut.algún.símptoma.vocal.dels.següents..Es.pot.marcar.més.d.una.opció",
    Operacion="L.han.operat.de.les.cordes.vocals.",
    Tiempo_alteracion="Si.té.alguna.alteració.de.la.veu..recorda.quin.temps.fa.que.va.començar.",
    Baja_voz="En.alguna.ocasió..ha.estat.de.baixa.laboral.per.problemes.de.veu.",
    Baja_larga="Si.la.resposta.a.la.pregunta.anterior.és.afirmativa..indiqui.la.periodicitat..cada.any..trimestre.....i.la.durada.de.la.baixa.més.llarga.i.la.malaltia",
    Problema_curso22_23="Ha.tengut.problemes.de.veu.importants.i.que.li.han.dificultat.la.feina.al.llarg.del.curs.2022.2023.",
    Formacion_voz="Té.formació.sobre.salut.vocal.",
    Medicacion="Pren.alguna.o.algunes.de.les.medicacions.següents..Es.pot.marcar.més.d.una.opció",
    Higiene_vocal="Segueix.una.rutina.d.higiene.vocal.",
    Actividades="Fa.alguna.de.les.activitats.següents..Es.pot.marcar.més.d.una.opció",
    No_me_ecuchan="La.gent.em.sent.amb.dificultat.a.causa.de.la.meva.veu",
    No_me_escuchan_ruido="La.gent.no.m.entén.en.llocs.sorollosos",
    Alteracion_vida_social="Els.meus.problemes.amb.la.veu.alteren.la.meva.vida.personal.i.social",
    Desplazado_conversacion="Em.sent.desplaçat.de.les.converses.per.la.meva.veu",
    Rendimiento_laboral="El.meu.problema.amb.la.veu.afecta.el.rendiment.laboral",
    Tensar_producir_voz="Not.que.necessit.tensar.la.gola..gargamella..per.produir.la.veu",
    Calidad_imprevisible="La.qualitat.de.la.meva.veu.és.imprevisible",
    Me_molesta="La.meva.veu.em.molesta",
    Minusvalia="La.meva.veu.em.fa.sentir.certa.minusvalidesa",
    Gente_pregunta="La.gent.em.pregunta..què.et.passa.amb.la.veu."
)

#glimpse(raw_data) sobra para el informe final pero está aquí por si lo necesitais
```

Observamos que hay 185 respuestas y 37 variables. Vamos a limpiar los nombres de las variables y a convertir las variables categóricas en factores, a excepción de las variables "importancia_voz", "importancia_deporte" y "dieta_saludable" que las dejamos como variables cuantitativas discretas.

```{r}
# limpiar algunos datos
data <- janitor::clean_names(raw_data) %>% 
        mutate(across(-c(importancia_voz,
                         importancia_deporte,
                         dieta_saludable), as.factor))

#glimpse(data) no es necesario para el informe final

```

Ahora, para calcular el índice de calidad de voz (VHI), vamos a seleccionar las variables desde la 28 a la 37 para convertirlas en cuantitativas discretas y a sumarlas para obtener el índice VIH.

```{r}
# Transforma las últimas preguntas en numérico y posteriormente los suma
datos<-data %>% select(28:37) %>% 
  mutate(across(everything(), ~case_when(
     . == "Mai" ~ 0,
     . == "Gairebé mai" ~ 1,
     . == "A vegades" ~ 2,
     . == "Gairebé sempre" ~ 3,
     . == "Sempre" ~ 4
   ))
   )

datos<-datos %>% mutate(VHI=rowSums(datos))

glimpse(datos) 
```

Por último, vamos a añadir la variable VHI al dataframe original y a eliminar las variables de la 28 a la 37.

```{r}
# Aquí habia un typo donde ponia datos$score pero lo habian puesto VHI a la puntuación
data<-data %>% select(-c(28:37))%>% 
   bind_cols(VHI=datos$VHI)
glimpse(data) 

```

El git es [Grupo REBM](https://github.com/BielBLl/Practica-2) . Nuestro grupo está compuesto por cuatro integrantes: Biel Bauzá, Eulàlia Tous, Marc Arrom i Rebeca Payá.

En este informe estudiaremos los resultados de la encuesta sobre salud vocal relizada por los investigadores Daniel Covacho, Esperanza Mulet i Pilar Riera sobre los sintomas vocales del profesorado.

Al tener ya los datos limpios y homogeneizados podemos pasar a la pregunta particular que ha tocado a nuestro grupo, la pregunta 2 "¿Hay mayor incidencia de síntomas vocales en maestras de infantil?"

```{r}
sub_data=data.frame(data$cuerpo_docente,data$diagnostico_especialista)
profesiones=unique(sub_data$data.cuerpo_docente)
length(profesiones)
# como dice Irene aquí hay demasiadas profesiones, intentemos agruparlas
```
Podemos ver como en total hay 20 "profesiones" lo qual no ayudará para representar-lo gráficamente, agrupemos algunas profesiones.

```{r}
profesiones
```
Podriamos seprarlo en Infantil, Primaria, Secundaria/Bachiller, Universidad, Formación Professional, Música/Artes Escénicas y Regimen Especial. Para hacerlo usaremos mutate

```{r}
sub_data_limpia<-sub_data %>% 
  mutate(across(everything(),~case_when(
     . == "Formació Professional"~ "5.Formación Profesional",
     . %in% c("Secundaria i Batxillerat","Educació Secundària") ~ "3.Secundaria/Bachiller",
     . == "Educació Infantil"~"1.Infantil",
     . %in% c("Universitat","Universidad")~"4.Universidad",
     . %in% c("Professor de saxòfon en el Conservatori Professional de Música ","Música i arts escèniques","conservatori","Arts escèniques (Conservatorio, dansa)","Conservatori","Música i Arts escèniques. Dansa Clàssica.","Música i arts escèniques ","Conservatori professional ","Música i Arts Escèniques ")~"7.Música/Artes Escénicas",
     . %in% c("Règim Especial","Règim Especial (Secundària)","UEECO ")~"6.Regimen Especial",
     . %in% c("Educació Primària","Ed Primària, PT ( Pedagogia Terapèutica) .faig feina a Institut")~"2.Primaria",
     TRUE~.
   )))

colnames(sub_data_limpia)=c("cuerpo_docente","diagnostico_especialista")
unique(sub_data_limpia$cuerpo_docente)
```
Ahora solo tenemos las 7 categorias de profesores agrupadas, podemos hacer un gráfico para ver las distribuciones

```{r}
taula=table(sub_data_limpia)
taula=as.data.frame(taula)
ggplot(taula,aes(fill =diagnostico_especialista,y=Freq,x = cuerpo_docente))+
  geom_bar(stat = "identity",position = "dodge",width = 0.8)+
  theme(axis.text.x = element_text(angle = 60, vjust = 0.5, hjust = 0.5))
```

Cambiar los nombres en el diagrama de barras

```{r}
taula = table(sub_data_limpia)
taula = as.data.frame(taula)

# Reordenar la variable 'cuerpo_docente' en el orden deseado
taula$cuerpo_docente <- factor(taula$cuerpo_docente, 
                               levels = c("Infantil", "Primaria", "Secundaria/Bachiller", "Universidad", "Formación Profesional", "Regimen Especial", "Música/Artes Escénicas")) # Cambia el orden a tu preferencia

ggplot(taula, aes(fill = diagnostico_especialista, y = Freq, x = cuerpo_docente)) +
  geom_bar(stat = "identity", position = "dodge", width = 0.8) +
  theme(axis.text.x = element_text(angle = 60, vjust = 0.5, hjust = 0.5))+
  xlab("Cuerpo docente") +           # Cambia el nombre del eje X
  ylab("Frecuencias") +           # Cambia el nombre del eje Y
  labs(fill = "Leyenda")
```



Añadir tabla de proporciones
```{r}

proporciones_problemas <- sub_data_limpia %>%
  group_by(cuerpo_docente) %>% # Agrupar por factores
  summarise(
    total_docentes = n(), 
    problemas_si = sum(diagnostico_especialista == "Si"),  # Cantidad que respondió "sí"
    probelmas_ns = sum(diagnostico_especialista == "No ho record"), # Cantidad que respondió "No ho record"
    problemas_no = sum(diagnostico_especialista == "No"),  # Cantidad que respondió "no"
    prop_si = round(problemas_si / total_docentes, 3),  # Proporción de "sí"
    prop_no = round(problemas_no / total_docentes, 3) # Proporción de "no"
  )

names(proporciones_problemas) <- c("CuerpoDocente", "Total", "Problemas: Si", "Problemas: NS", "Problemas: No", "Proporcion: Si", "Proporcion: No")

proporciones_problemas$CuerpoDocente <- factor(proporciones_problemas$CuerpoDocente, 
    levels = c("Infantil", "Primaria", "Secundaria/Bachiller", "Universidad", "Formación Profesional", "Regimen Especial", "Música/Artes Escénicas"))

proporciones_problemas <- proporciones_problemas %>% arrange(CuerpoDocente)

# Mostrar las proporciones
proporciones_problemas
```

##Comentari
Aquí faltaria comentar el que podria significar, si volem fer alguna inferència hem de comparar $p_i$ on cada un d'aquests valors seria la porbabilitat de tenir un problema, crec que podem argumentar que amb la poca quantitat de gent no es pot fer cap inferència de pes
